【裁判字號】    95,交易,684
【裁判日期】    951229
【裁判案由】    過失傷害
【裁判全文】
臺灣臺中地方法院刑事判決  95年度交易字第684號
公  訴  人  臺灣臺中地方法院檢察署檢察官
被      告  乙○
上列被告因過失傷害案件，經檢察官提起公訴（95年度偵字第10
377號），本院判決如下：
    主    文
乙○因過失傷害人致重傷，處拘役拾日，如易科罰金，以銀元
佰元即新臺幣玖佰元折算壹日。
    犯罪事實
一、緣乙○前因交通違規事件，經吊銷機車駕駛執照，吊銷期間
    至民國九十五年九月一日。詎其於無駕駛執照之九十四年十
    月十九日十四時二十分許，仍騎乘車牌號碼Ｍ２８－６５８
    號重型機車，沿臺中縣神岡鄉○○路由神岡往豐原方向行駛
    ，途經同路與同路二三八巷口前時，其原應注意行進中之車
    前狀況，隨時採取必要安全措施，而依當時天候、路況、視
    距均良好，並無不能注意之情事，竟疏於注意，未留意前方
    車輛之動態，而貿然直行，適丙○○騎乘車牌號碼ＧＸ５－
    ６５７號重型機車，沿同路由豐原往神岡方向行駛至上開地
    點前之安全島缺口處，迴轉穿越上開路口，改由神岡往豐原
    方向行駛，其原亦應注意在快慢車道間變換車道時，應讓直
    行車先行，並注意安全距離，而依當時天候、路況、視距均
    良好，並無不能注意之情事，竟疏未注意其右後方已有乙○
    騎乘機車直行而來，仍貿然自快車道往慢車道右移前行，迨
    乙○發現時已煞避不及，乙○所騎乘重型機車左腳踏板處與
    丙○○所騎乘重型機車右側車身因而發生碰觸（兩車均未留
    下碰撞痕跡），致丙○○人車倒地，受有右肱骨骨折之傷害
    ，乙○於騎車肇事後，在職司犯罪偵查之公務員尚未發覺其
    係肇事人前，主動向據報前往處理之員警陳威勝表明為肇事
    人，表示願意接受裁判而自首之。惟丙○○上開傷勢經送醫
    治療後，仍造成右肩關節、右肘關節、右腕關節機能永久完
    全喪失之重傷害。
二、案經丙○○訴由臺中縣警察局豐原分局報告臺灣臺中地方法
    院檢察署檢察官偵查起訴。
    理    由
一、訊據被告乙○對於其機車駕駛執照已被吊銷，但仍於上揭時
    、地騎乘機車，且與告訴人丙○○所駕駛之機車發生碰觸，
    致使告訴人丙○○受有右肱骨骨折之事實，固坦承不諱，但
    矢口否認有何過失傷害犯行，辯稱：伊在慢車道上直行，
    是告訴人丙○○從伊左方一直靠過來，伊車頭比告訴人丙○
    ○還要前面，告訴人丙○○的機車來撞伊機車的左後方腳踏
    板處，不是伊去撞告訴人丙○○的機車。告訴人丙○○是
    否受有重傷害應另請其他醫院診斷云云。經查：
（一）上揭犯罪事實，除有被告之上開自白外，復據告訴人丙○
      ○於警詢時指訴明確，又於本院審理時結證綦詳，且前後
      指陳之情節大致相符；另到場處理之臺中縣警察局豐原分
      局社口派出所警員陳威勝亦到庭結證稱：到達現場時，告
      訴人丙○○已送醫，被告有在現場並承認與告訴人丙○○
      發生車禍，雙方當事人均表示在碰撞前沒有發現到對方，
      經與兩造當事人檢視各自之機車後，被告駕駛之機車查無
      受損處，告訴人丙○○則表示碰撞到車子的排氣管，但伊
      看不出任何明顯的撞擊痕跡，現場亦無任何的遺落物或散
      落物或血跡等語，有各該筆錄在卷可考，並有道路交通事
      故現場圖、道路交通事故調查報告表(一)(二)、臺中縣警察局
      道路交通事故肇事人自首情形紀錄表、診斷證明書、現場
      照片、證號查詢機車駕駛人查詢單附卷可稽。
（二）被告雖以前揭情詞置辯，但查：
  １、被告於警詢時已自陳：「（問：當你發現對造車輛時，距
      離你有多遠？）約一公尺半，當時我有往右側閃避，但對
      造車一直駛來與我發生碰撞」等語，於偵查中復供陳：伊
      騎至加油站門口才看到告訴人，當時大家都在行進中才沒
      有踩煞車等語；告訴人丙○○則始終指陳：發生碰撞前並
      未看到被告車輛，伊在全國加油站前左轉過去騎了約一、
      二十公尺才被被告撞到等語，可知在被告騎乘之機車與告
      訴人丙○○所騎機車碰觸前，被告已能查覺告訴人丙○○
      之行車狀態，告訴人丙○○則遲至發生本件車禍後才知有
      被告行車之事實。則依常理，騎乘機車者對於眼前出現之
      景物較能查悉，對於發生在身後或必須藉由照後鏡觀察之
      景象較會忽略，準此，被告與告訴人之相關位置應係告訴
      人略為在前，被告則在告訴人右側偏後之事實，堪予認定
      。被告辯稱：當時伊機車車頭在告訴人所騎機車前面云云
      ，未能提出任何證據以實其說，自無足取。
  ２、而依前述，被告在發現告訴人丙○○騎乘機車自外側車道
      向慢車道右移時，二車相隔既然尚有約一公尺半之距離，
      被告之位置又在告訴人丙○○之右側偏後，且被告與告訴
      人丙○○又均陳稱：各自騎乘之速度約二、三十公尺等語
      ，足見行車速度均不快，則被告若能確實注意車前狀況，
      在當時天候、路況、視距均良好之情形下，被告顯然有足
      夠之時間採取煞停或減速之安全措施，詎被告在發現告訴
      人丙○○之機車後，僅稍微往右邊閃避，完全未踩煞車，
      猶冒然直行，最後終因閃避不足，而發生二車碰觸，致告
      訴人丙○○人車倒地受傷之事，被告就本件車禍之發生，
      顯有過失，至臻明確。被告空言否認其有過失，並以本件
      是告訴人丙○○自己來撞伊云云置辯，要無可採。
  ３、另告訴人丙○○因本件車禍確實受有右肱骨骨折之傷害，
      且經醫治後，仍造成右肩關節、右肘關節、右腕關節機能
      永久完全喪失之障害等情，業據告訴人丙○○提出神岡童
      醫院診斷證明書以資佐證，堪信實在。被告請求再送其他
      醫療院所診斷傷勢，並無必要，附此明。
（三）告訴人丙○○係因本件車禍肇致右肱骨骨折，進而導致右
      肩關節、右肘關節、右腕關節機能永久完全喪失之障害，
      有卷附之童綜合醫院訴訟診斷書、神岡童醫院診斷證明書
      附卷可稽，被告對於本件車禍之發生既有過失，則被告之
      過失駕駛行為與告訴人受傷結果間，即有相當因果關係。
（四）綜上所陳，被告所辯，均無可採。從而，本件事證明確，
      被告上開犯行，洵堪認定。
二、新舊法比較之說明：
（一）刑法第二條第一項規定：
      查被告行為後，刑法第二條第一項業於九十四年二月二日
      修正公布，並自九十五年七月一日起施行。修正後刑法第
      二條第一項規定，已將新舊法律適用之「從新從輕」原則
      ，改採「從舊從輕」原則，而此規定僅係規範行為後法律
      變更所生新舊法律比較適用之準據法，並非實體刑罰法律
      ，自不生行為後法律變更之比較適用之問題，應逕行適用
      新法第二條第一項之規定，為「從舊從輕」之比較。
（二）刑法第二百八十四條第一項法定刑為罰金部分：
  １、被告行為後，刑法第三十三條第五款業於九十四年二月二
      日修正公布，並自九十五年七月一日起施行；修正後刑法
      第三十三條第五款規定「罰金：新臺幣一千元以上，以百
      元計算之。」，與修正前刑法第三十三條第五款規定「罰
      金：一元以上。」不同。比較新舊法結果，以舊法較有利
      於行為人，故依刑法第二條第一項前段規定，本案關於刑
      法第二百八十四條第一項之法定刑罰金部分，自應適用行
      為時之法律即修正前刑法第三十三條第五款規定決定其罰
      金部分之法定刑。
  ２、法定刑為罰金之提高標準之新舊法適用：
      被告行為後，關於刑法罰金刑部分，業於九十五年六月十
      四日以華總一義字第０９５０００３５１８１號令增訂公
      布刑法施行法第一條之一，明定：「中華民國九十四年一
      月七日刑法修正施行後（按指九十五年七月一日），刑法
      分則編所定罰金之貨幣單位為新台幣。九十四年一月七日
      刑法修正時，刑法分則編未修正之條文定有罰金刑者，自
      九十四年一月七日刑法修正施行後，就其所定數額提高為
      三十倍。但七十二年六月二十六日到九十四年一月七日新
      增或修正之條文，就其所定數額提高為三倍。」，與該條
      增訂公布前，就罰金刑部分所適用之罰金罰鍰提高標準條
      例第一條前段、現行法規所定貨幣單位折算新臺幣條例第
      二條規定不同。而刑法第二百八十四條第一項係刑法分則
      編未修正之條文而定有罰金刑者，比較新舊法適用之結果
      ，其關於法定刑為罰金部分之提高標準，新法並無較有利
      於被告之情形，故依刑法第二條第一項前段規定，本案關
      於刑法第二百八十四條第一項之法定刑罰金提高標準部分
      ，自應適用行為時之法律即罰金罰鍰提高標準條例第一條
      及現行法規所定貨幣單位折算新臺幣條例第二條。
（三）刑法第六十二條規定：
      查被告行為後，刑法第六十二條業於九十四年二月二日修
      正公布，並於九十五年七月一日施行。修正前刑法第六十
      二條規定：「對於未發覺之罪自首而受裁判者，減輕其刑
      。但有特別規定者，依其規定。」與修正後同條規定「得
      減輕其刑」不同，比較新舊法適用之結果，新法並無較有
      利於被告之情形，故依刑法第二條第一項前段規定，自應
      適用行為時之刑法第六十二條規定。
（四）刑法第四十一條第一項規定：
      查被告行為後，刑法第四十一條第一項前段業於九十四年
      二月二日修正公布，並於九十五年七月一日施行。修正前
      刑法第四十一條第一項前段規定：「犯最重本刑為五年以
      下有期徒刑以下之刑之罪，而受六個月以下有期徒刑或拘
      役之宣告，因身體、教育、職業、家庭之關係或其他正當
      事由，執行顯有困難者，得以一元以上三元以下（按指銀
      元）折算一日，易科罰金。」，又被告行為時之易科罰金
      折算標準，修正前罰金罰鍰提高標準條例第二條前段（現
      已刪除）規定，就其原定數額提高為一百倍折算一日，則
      本件被告行為時之易科罰金折算標準，應以銀元三百元折
      算一日，經折算為新臺幣後，應以新臺幣九百元折算為一
      日。惟修正後之刑法第四十一條第一項前段則規定：「犯
      最重本刑為五年以下有期徒刑以下之刑之罪，而受六個月
      以下有期徒刑或拘役之宣告者，得以新臺幣一千元、二千
      元或三千元折算一日，易科罰金。」比較修正前後之易科
      罰金折算標準，以九十五年七月一日修正公布施行前之規
      定，較有利於行為人，則應依刑法第二條第一項前段，適
      用修正前刑法第四十一條第一項前段及罰金罰鍰提高標準
      條例第二條規定，定其折算標準。
三、按「稱重傷者，謂下列傷害：四毀敗或嚴重減損一肢以上之
    機能。」刑法第十條第四項第四款定有明文，亦即係指一肢
    以上之機能完全喪失其效用而言。查告訴人丙○○因上開車
    禍受有右肱骨骨折之傷害，經送醫治療後，仍造成右肩關節
    、右肘關節、右腕關節機能永久完全喪失之重傷害等情，有
    童綜合醫院出具之診斷證明書可證，顯見告訴人丙○○之受
    傷情形已達毀敗一肢以上之機能之重傷程度。是核被告所為
    ，係犯刑法第二百八十四條第一項後段之過失致重傷罪。公
    訴人未及審酌告訴人丙○○受傷後之後續病況，認被告僅係
    犯刑法第二百八十四條第一項前段之普通過失傷害罪，尚有
    未洽，惟其基本事實同一，本院自應予審理，並變更其起訴
    法條。被告係在無駕駛執照期間駕車，因而致人受傷，業據
    被告供明在卷，並有證號查詢機車駕駛人查詢單附卷可稽，
    應依道路交通管理處罰條例第八十六條第一項規定，加重其
    刑至二分之一。又被告於上開車禍發生後，留在現場等候，
    並於執司犯罪偵查之公務員發覺其為肇事者前，主動向到場
    處理之警員陳威勝承認係肇事者，業據證人陳威勝到庭結證
    明確，並有臺中縣警察局道路交通事故肇事人自首情形紀錄
    表在卷可憑，核與自首之要件相符，應依修正前刑法第六十
    二條規定，減輕其刑，並依法先加後減之。爰審酌被告除於
    七十九年間因賭博罪，經法院判處罰金銀元五百元，並已於
    七十九年五月十七日繳清罰金執行完畢外，別無其他犯罪紀
    錄，素行尚稱良好，有臺灣高等法院被告前案紀錄表可按，
    其明知機車駕駛執照已遭吊銷，猶違反規定騎乘機車，惟其
    本係直行，告訴人丙○○之行駛路線則係自對向車道迴轉後
    由外側快車道往慢車道右移，兩人均對車禍之發生與有過失
    ，二車發生碰觸之情形並未造成車輛之任何損傷，但告訴人
    丙○○因此碰觸導致人車倒地，進而受有如前所述之重傷害
    ，所受損害非輕，被告迄今雖未能與告訴人達成和解，但已
    先請所承保之保險公司理賠五十九萬多元，暨被告犯後雖對
    大部分之情節能予坦認，但始終否認有過失等一切情狀，量
    處如主文所示之刑，並諭知易科罰金之折算標準。
據上論斷，應依刑事訴訟法第二百九十九條第一項前段、第三百
條，道路交通管理處罰條例第八十六條第一項，刑法第二條第一
項、第二百八十四條第一項後段、第六十二條（修正前）、第四
十一條第一項前段（修正前），罰金罰鍰提高標準條例第一條前
段、第二條（修正前），判決如主文。
本案經檢察官甲○○到庭執行職務
中    華    民    國    95    年    12    月    29    日
                交通法庭  審判長法  官  吳進發
                                法  官  王世華
                                法  官  莊嘉蕙
以上正本證明與原本無異。
如不服本判決，應於送達後十日內向本院提出上訴狀（須附繕本
），上訴於臺灣高等法院臺中分院。
                                書記官  魏愛玲
中    華    民    國    95    年    12    月    29    日
附錄論罪科刑法條
中華民國刑法第284條第1項
因過失傷害人者，處六月以下有期徒刑、拘役或五百元以下罰金
，致重傷者，處一年以下有期徒刑、拘役或五百元以下罰金。


司法院資訊處製作；財團法人民間司法改革基金會備份。
